臺灣臺南地方法院刑事判決
111年度訴字第789號
公  訴  人  臺灣臺南地方檢察署檢察官
被      告  蘇彥華





選任辯護人  周聖錡律師
            吳鎧任律師
            鄭猷耀律師
上列被告因傷害案件，經檢察官提起公訴（111年度偵字第1169
號），本院判決如下：
    主  文
甲○○犯過失傷害罪，處有期徒刑參月，如易科罰金，以新臺幣壹
仟元折算壹日。
    事  實
一、甲○○與鄭如雯前為男女朋友，乙○○(民國000年0月生，真實
    姓名年籍詳卷)為鄭如雯之女，3人同住在臺南市○○區○○街00
    0巷00弄0號。甲○○於109年10月18日22時許，在上址獨立照
    顧乙○○時，本應注意乙○○為未滿1歲之嬰兒，大腦尚未發育
    完全，腦部及身體各部位均甚為脆弱，應盡量避免撞擊等動
    作，以免造成乙○○受傷，而依甲○○之年齡、智識程度、生活
    經驗，客觀上亦無不能注意之情事，其竟仍疏未注意及此，
    為安撫哭鬧之乙○○，不慎跌落於前址地下一樓至二樓樓梯轉
    角平台處，而使乙○○之頭部受碰撞，致乙○○受有左顱骨折合
    併硬腦膜下血腫之傷害。
二、案經臺南市政府社會局訴由臺灣臺南地方檢察署檢察官偵查
    起訴。
    理  由
一、證據能力方面：
　(一)本件認定犯罪事實所引用之證據方法，被告甲○○及其辯護
      人除主張法務部廉政署110年10月14日廉肅魁110廉測24字
      第1106601129號鑑定報告書(偵1卷第265至301頁、同偵2
      卷第109頁)【以下簡稱測謊鑑定報告書】無證據能力，其
      餘傳聞證據經本院於審理時提示、告以要旨，檢察官、被
      告及其辯護人均同意或不爭執做為證據使用（見本院卷第
      60頁、第111至117頁），本院審酌該等傳聞證據並無違法
      不當取證或其他瑕疵，因認以之作為證據均屬適當，依刑
      事訴訟法第159條之5之規定，均有證據能力。
　(二)辯護人雖然認為公訴意旨所提出之測謊鑑定報告書因測謊
      不能滿足鑑定應具備「再現性」之要求，而否認其證據能
      力，然按測謊鑑定，係依一般人若下意識刻意隱瞞事實真
      相時，會產生微妙之心理變化，如憂慮、緊張、恐懼、不
      安等現象，而因身體內部之心理變化，身體外部之生理狀
      況亦隨之變化，如呼吸急促、血液循環加速、心跳加快、
      聲音降低、大量流汗等異常現象。惟表現在外之生理變化
      ，往往不易由肉眼觀察，乃由測謊員對受測者提問與待證
      事實相關之問題，藉由科學儀器（測謊機）記錄受測者對
      各個質問所產生細微之生理變化，加以分析受測者是否下
      意識刻意隱瞞事實真相，並判定其供述是否真實；測謊機
      本身並不能直接對受測者之供述產生正確與否之訊號，而
      係測謊員依其專業之學識及經驗，就測謊紀錄，予以客觀
      之分析解讀。至於測謊鑑定究竟有無證據能力，刑事訴訟
      法並無明文規定，惟實務上，送鑑單位依刑事訴訟法第20
      8條第1項規定，囑託法務部調查局或內政部警政署刑事警
      察局為測謊檢查，受囑託機關就檢查結果，以該機關名義
      函覆原囑託之送鑑單位，該測謊檢查結果之書面報告，即
      係受囑託機關之鑑定報告，該機關之鑑定報告，形式上若
      符合測謊基本程式要件，包括：①經受測人同意配合，並
      已告知得拒絕受測，以減輕受測者不必要之壓力。②測謊
      員須經良好之專業訓練與相當之經驗。③測謊儀器品質良
      好且運作正常。④受測人身心及意識狀態正常。⑤測謊環境
      良好，無不當之外力干擾等要件，並將鑑定經過一併載明
      於測謊之鑑定報告書中，即賦予證據能力，仍得供為形成
      心證之參佐，至其證明力如何，則由事實審法院本於職權
      為合理之判斷，但不能採為有罪判決或無罪判決之唯一證
      據（最高法院103年度台上字第465號、2955號、3838號判
      決意旨參照）。
　(三)卷附測謊鑑定報告書係檢察官依刑事訴訟法第208條規定
      囑託上開機關對被告實施測謊鑑定，被告並依上開機關排
      定之時間到場應測，觀諸該鑑定書之內容，被告於施測當
      日簽立測謊鑑定同意書，已載明被告係出於自由意志同意
      接受測謊，且測謊人員業已告知被告刑事訴訟法所賦予之
      權利包括得拒絕受測等詞，並經被告同意簽立；又上開鑑
      定報告書內容可知施測人員具備測謊專業能力，測謊使用
      之儀器係美國拉法葉（Lafayette）儀器公司製造之LX-50
      00型，儀器運作狀況正常，測謊環境良好，無不當外力干
      擾，且係採用「熟悉測試法」、「區域比對法」進行測試
      ，先以「熟悉測試法」檢測受測人即被告之生理圖譜反應
      情形正常，並讓被告熟悉測試流程後，再以「區域比對法
      」測試比對，且施測前經以數字測試所得生理圖譜反應明
      確，證明其身心及意識狀態正常，足認其受測時意識清楚
      、精神狀況佳，施測時亦無任何不適等情，有上開法務部
      廉政署鑑定書暨所附測謊鑑定資料表、測謊鑑定流程表、
      測謊圖譜分析量化表、測謊圖譜分析表、測謊鑑定人資歷
      表可參，堪認本件施測在程序與形式上，均符合測謊之程
      式要件，該測謊鑑定報告應具證據能力。辯護人前開主張
      ，要無足取。
二、得心證之理由：
　(一)訊據被告甲○○對於上開犯罪事實，坦認不諱，而被害人乙
      ○○於109年12月19日下午3點40分至國立成功大學醫學院附
      設醫院（下稱成大醫院）急診，至小兒加護病房住院，經
      診斷結果認為有左顱骨折合併硬腦膜下血腫之傷害一情，
      亦有成大醫院中文診斷證明書在卷可稽(偵3卷第41頁)，
      足認被告任意性之自白與事實相符堪以採信。
　(二)未滿1歲之嬰兒因大腦及身體各部位尚未發育完全，甚為
      脆弱，應盡量避免劇烈撞擊等動作，以免造成傷害等情，
      為新聞媒體時常報導，亦經醫院或衛生主管機關廣為宣導
      。被告甲○○為具有一般辨別事理能力之成年人，依其年齡
      、智識程度及社會生活經驗，對於上情當有充分之認識，
      其於案發時間照顧未滿1歲之被害人乙○○時，自應確實注
      意，避免使被害人受撞擊，而依當時情形，客觀上尚無不
      能注意之情事，被告竟疏未注意，於安撫哭鬧之被害人之
      際，不慎使其頭部受碰撞，因而受有左顱骨折合併硬腦膜
      下血腫之傷害，足見被告確有過失，且其過失行為與被害
      人之受傷結果間存有相當因果關係至明。
　(三)再被害人乙○○受有前述傷勢，然經持續追蹤，被害人乙○○
      之復原狀況良好，發展正常等情，亦經告訴代理人丙○○到
      庭陳述明確(見本院卷第123頁），是被害人所受傷勢為普
      通傷害，未達重傷程度，附此敘明。
　(四)綜上所述，本件事證明確，被告甲○○犯行洵堪認定，應予
      依法論科。
三、論罪科刑：
　(一)核被告甲○○所為，係犯刑法第284條前段之過失傷害罪。
　(二)公訴意旨雖認被告甲○○係故意傷害被害人乙○○，並提出前
      揭測謊鑑定報告書為憑，然查：
　　⒈觀之該測謊鑑定報告書所載，雖被告就「有沒有打（摔）
      她？」、「有沒有在109年10月12日至19日期間打（摔） 
      她？」等問題回答「沒有」，呈不實反應。惟前揭測謊鑑
      定報告中對被告實施測謊之問題，所謂「打（摔）她」之
      具體內容為何，未能明確特定，且詢問行為之期間橫跨八
      天【109年10月12日至19日】，並非確定為公訴意旨所指
      之109年10月18日，則鑑定結果能否直接推認被告是故意
      傷害被害人，即有可疑，不宜僅以被告前揭測謊鑑定結果
      呈現不實反應，遽為論斷被告有對被害人施暴致其受傷之
      依據。
　　⒉又參諸最高法院102年度台上字第3082號判決意旨，被告享
      有不自證己罪、保持緘默等特權，是被告所為辯解，縱然
      不足採信，仍須有積極、確切之證據，始足以認定其犯罪
      ，斯為刑事訴訟法第154條第1項、第2項所揭證據裁判主
      義之意旨，自不能逕行採用檢察官之言，遽為不利於被告
      之認定，否則將致罪證有疑、利歸被告，和罪疑唯輕等基
      本大原則，淪為空談。是以若只有一項供述證據，無論其
      為被告之自白或證人（含共同被告、共同正犯、教唆犯、
      幫助犯、被害人及一般第三人）之陳述，均難因此遽行認
      定被告確實犯罪，必賴其他供述或非供述證據互相印證、
      補強，至少須就符合於法定犯罪構成要件之關鍵、重要部
      分事實存在，客觀上不致令人懷疑，始可謂為充足，倘若
      不然，應認控方所舉證據，證明力猶嫌欠備。因此，即便
      採取前開測謊鑑定報告書之結論，認為被告鑑定時呈現不
      實反應，然因綜合公訴意旨所提出之其他證據(即前述診
      斷證明書、傷勢照片、成大醫院護理紀錄及病患摘錄表)
      ，以及被告供承於109年10月18日有抱著乙○○跌倒之情，
      僅能證明被害人有於109年10月18日因被告而受傷之事實
      ，仍然無法僅因被告有未通過測謊之情事，即逕行反推認
      定被告係故意摔傷乙○○。
　　⒊另被告甲○○於警詢時稱：由於工作關係，多半回來後都在
      休息居多，平日因工作關係，也鮮少與乙○○互動玩樂；平
      日如果沒有休息，剛好需要更換尿布或泡牛奶的時候，才
      會適時幫忙，因為乙○○比較依鄭如雯，所以我都是在有鄭
      如雯照顧時從旁協助；這陣子沒特別注意到乙○○有無任何
      異狀，【發現黃童頭部異常之前一晚也無感覺有任何異常
      】，【近日都沒有看見】乙○○有任何碰撞之情事(警卷第7
      頁至第10頁)；於檢察官109年11月10日偵訊詢問其在照顧
      乙○○時是否曾經摔到她時，則回稱：應該是【沒有】(偵1
      卷第56、57頁)；直至110年9月28日測謊前會談時方表示
      ：109年10月18日晚上鄭如雯洗澡時，乙○○在哭鬧，抱她
      去看狗跟餵魚之後，在廚房到客廳這段樓梯間，被袋子跘
      倒而跌倒，【當時小朋友離地面8-10公分】等語(見測謊
      鑑定報告書所附測謊鑑定陳述書，偵1卷第276頁)；嗣於1
      10年12月14日偵訊及本院審理時均稱是從廚房上樓時，一
      手抱著乙○○，一手提袋子，腳絆到自己拿的袋子而跌倒，
      撲倒在樓梯間，【不知道小孩有無撞到】等語；並於審理
      時稱：我聽社工說，醫生評估這是8到12小時内發生的，
      這段期間是我跟鄭如雯在照顧乙○○，所以我覺得最有可能
      的是我跌倒時，【乙○○在那時撞到頭】等語(見偵1卷第32
      2、323頁、本院卷第119、120頁)。是被告於警詢、偵訊
      以及審理時，就是否曾經摔傷乙○○之陳述，歷次均不同，
      且其所稱是於【上樓時】跌倒部分，亦與證人施威安於偵
      訊時結證稱被告甲○○告知是抱小孩去樓下客廳走一走，在
      【下樓梯時】就跌倒一節不符(見偵三卷第24頁)。因此，
      被告是否知悉乙○○受傷之原因及乙○○受傷過程之歷次陳述
      ，顯有前後不一之情事，無從全盤採信。然揆諸前開最高
      法院判決要旨，本諸事證有疑，利於被告之法律原則，本
      件公訴意旨所提出之證據既不足以證明被告係故意摔傷乙
      ○○，已如前述，縱被告之辯解有前述可疑之處，仍不可因
      此作為不利被告認定之依據，進而認定被告係故意傷害被
      害人，併予敘明。
　　⒋綜上，原起訴書認被告甲○○所犯係刑法第277條1項之傷害
      罪，容有誤會，惟因社會基本事實同一，且被告與辯護人
      始終坦承過失傷害之犯行，已無礙被告行使防禦權，爰依
      法變更起訴法條。
　(三)審酌被告甲○○為與被害人乙○○之母親鄭如雯同居之男友，
      竟疏未注意妥適照顧被害人，不慎使被害人頭部受碰撞，
      因此造成被害人受傷之結果，殊為不該；惟念被告前無刑
      事前案紀錄，素行尚佳，犯後坦承犯行，已經與被害人之
      母親成立和解，有和解契約一份為憑(見本院卷第71頁)，
      表現悔意；兼衡被告之過失情節、被害人所受之傷勢，暨
      被告自陳之學識、經歷，家庭及生活經濟狀況（見本院卷
      第124頁）等一切情狀，量處如主文所示之刑，並諭知易
      科罰金之折算標準。
　(四)被告甲○○及其辯護人雖然請求給予緩刑，然本院審酌被告
      犯後雖坦承犯行，然考量被害人為完全仰賴他人撫育之嬰
      幼兒，無法言語，欠缺自我保護之能力，而被告先前於警
      詢及偵查中，從未提其有抱被害人乙○○在樓梯上行走時跌
      倒之情形，甚且表示其顯少與被害人互動，不會照顧被害
      人等語(偵1卷第20、56頁)，至接受測謊前方表示於帶被
      害人急診前一日有抱著被害人跌倒的情形，其於摔傷被害
      人當下，未據實已告，可能導致被害人錯失即時救治之時
      機而引發更嚴重之傷害；為確保被告記取教訓，實有藉刑
      罰之執行以促被告警惕之必要，爰不予宣告緩刑，併予敘
      明。
據上論斷，應依刑事訴訟法第299條第1項前段、第300條，刑法
第284條前段、第41條第1項前段，刑法施行法第1條之1第1項，
判決如主文。
本案經檢察官丁○○提起公訴暨到庭執行職務
中　　華　　民　　國　　111 　年　　11　　月　　3 　　日
　　　　　　刑事第十二庭  審判長法　官　卓穎毓
　　　　　　                    法  官  李俊彬
　　　　　　                    法  官  莊玉熙
以上正本證明與原本無異
如不服本判決應於收受本判後20日內向本院提出上訴書狀，並應
敘述具體理由。其未敘述上訴理由者，應於上訴期間屆滿後20日
內向本院補提理由書狀（均須按他造當事人之人數附繕本）「切
勿逕送上級法院」。
  　　　　　　　　　　　　　　　書記官　陳昱潔
中　　華　　民　　國　　111 　年　　11　　月　　7 　　日

附錄所犯法條：
刑法第284條
因過失傷害人者，處1年以下有期徒刑、拘役或10萬元以下罰金
；致重傷者，處3年以下有期徒刑、拘役或30萬元以下罰金。